臺灣高等法院臺中分院刑事判決　　　　　　　　　　九十一年度上重訴字第三四號
　　上　訴　人
　　即　被　告　辛○○
　　選任辯護人　楊振芳
　　上　訴　人
　　即　被　告　戊○○
　　右　一　人
　　指定辯護人　本院公設辯護人　甲○○
　　上　訴　人
　　即　被　告　丙○○
　　右　一　人
　　選任辯護人　林春榮
右上訴人等因殺人等案件，不服臺灣彰化地方法院九十一年度重訴字第六號中華民國
九十一年八月五日第一審判決（起訴案號：臺灣彰化地方法院檢察署九十一年度偵字
第二四一二、二四七七號），提起上訴，本院判決如左：
      主  文
原判決撤銷。
辛○○殺人，累犯，處無期徒刑，褫奪公權終身。
戊○○共同以強暴方法剝奪人之行動自由，處有期徒刑壹年陸月。
丙○○共同以強暴方法剝奪人之行動自由，累犯，處有期徒刑壹年。
      事  實
一、辛○○前曾於民國（下同）九十年四月一日，因傷害案件，經台灣彰化地方法院
    處有期徒刑三月，於九十年九月二十五日經易科罰金執行完畢；丙○○前曾於九
    十年六月三十日，因毀棄損壞案件，經台灣彰化地方法院判處有期徒刑四月，於
    九十年八月三日經易科罰金執行完畢。詎辛○○、丙○○二人均猶不知悔改。因
    辛○○與庚○○二人間有金錢糾紛，竟於九十一年三月二十六日下午十時許，前
    往其友人丙○○所經營位於彰化縣花壇鄉○○村○○路○段三十四號「ＱＯＯ檳
    榔攤」內找丙○○，適丙○○友人戊○○亦在場，三人遂於該處一同飲酒聊天，
    於言談中，辛○○臨時起意想去找庚○○討債，乃邀約丙○○與戊○○二人一同
    前往以壯聲勢，並由丙○○駕駛渠所有之車牌號號Ｒ九－九一四七號自小客車，
    負載戊○○與辛○○二人，前往庚○○位於彰化縣大村鄉擺塘村擺塘巷十一號住
    處。迨抵達後辛○○即先下車敲門表明欲找庚○○，庚○○之弟己○○表示庚○○不在家，辛○○不信乃在屋外喊叫，己○○遂將門打開，此時在屋內甫飲酒畢
    之庚○○父親廖漢堂即與己○○走出屋外，辛○○表示欲向庚○○索討前次替其
    擺平糾紛所欠債務，廖漢堂則大聲告稱沒有錢，辛○○與廖漢堂二人隨即發生口
    角爭執，辛○○見狀心有不甘，欲由廖漢堂處取得原欲向庚○○求償之金錢，乃
    與同行之戊○○、丙○○二人共同基於剝奪人之行動自由之犯意聯絡，先由辛○○以徒手施以不法腕力之方式，欲將廖漢堂拉入丙○○所駕駛之自小客車內，因
    廖漢堂反抗不從，戊○○見狀即走出車外與辛○○二人將廖漢堂強押進入車內，
    戊○○見辛○○已將廖漢堂推入車內後，亦快速進入車內，辛○○與戊○○二人
    均坐後座，後座中間則係遭強押剝奪行動自由之廖漢堂，隨即辛○○則要求駕車
    之丙○○駕車快速駛離現場，而違背廖漢堂本人之自由意思，將廖漢堂載離前揭
    住處，剝奪廖漢堂之行動自由。後辛○○於車行途中，復以其與庚○○間之債務
    糾紛問題，出言質問廖漢堂要如何處理，廖漢堂答稱：「錢很多，但拿新臺幣二
    十萬給你，沒有」等語，辛○○聞之甚感惱怒，辛○○與同坐在後座戊○○，因
    一時受廖漢堂之言詞挑釁怒不可遏，竟於剝奪廖漢堂行動自由之行為持續中，共
    同基於傷害廖漢堂之犯意聯絡，分別以拳頭及手肘撞擊廖漢堂之胸、腹部數下。
    其後，辛○○見廖漢堂猶不鬆口，怒不可抑，竟另行單獨基於殺害廖漢堂之犯意
    ，適丙○○將車開至夜間人車稀少之彰化縣大村鄉擺塘村擺塘橫巷十二號前橋上
    （橫跨員林大排水溝）時，辛○○即命丙○○停車於橋上，隨即由辛○○將廖漢
    堂拖下前揭車輛，明知飲酒後之廖漢堂抵抗及防禦能力均較常人低弱，復明知人
    身體之胸部、頭部及腹部內有人體之重要臟器均無法承受重力之毆擊，且在行車
    途中已先遭辛○○及戊○○傷後，辛○○猶以手重毆廖漢堂，且以腳重踢廖漢堂
    之身體胸部、腹部及頭部多次，時間長達五分鐘之久；戊○○不知辛○○已萌有
    殺害廖漢堂之犯意，猶庚續原傷害之犯意，下車後在橋上以手及腳擊打廖漢堂之
    腳及背部數次，致使廖漢堂因而受有右眼角充血、左前額及左顳部有挫傷三處（
    二Ｘ一公分、０．五Ｘ０．五公分、四Ｘ一．五公分）、左顳部凹陷、左頂骨區
    頭皮下出血三Ｘ二公分、腹上部延伸左腹部斜線形十五Ｘ十一公分擦傷和併同處
    骨骨折（即右邊二、七、八、九線狀斷裂，伴有出血現象；左邊第三至第九線斷
    裂，伴有出血現象）、左乳房下緣四Ｘ二公分表淺性瘀傷、右腹下部十三Ｘ二公
    分瘀傷、胸骨下緣皮下血腫九Ｘ六公分、右肩峰部二Ｘ二公分擦傷、左肩峰部、
    左肩胛上部九Ｘ十公分擦傷、下腰椎部九Ｘ五公分擦傷等之傷害，迨辛○○見廖
    漢堂因傷重呻吟、哀嚎而陷入半昏迷狀態，身體猶抽慉顫抖中，辛○○見狀乃以
    單獨雙手拉住廖漢堂之肩部，欲將廖漢堂丟入員林大排水溝中，在拖拉之際，廖
    漢堂所穿著之內衣被辛○○扯落，辛○○仍以一己之力將廖漢堂丟入該排水溝中
    ，廖漢堂因已陷半昏迷乏自救能力而溺水窒息死亡。其後，即由丙○○駕車搭載
    戊○○、辛○○三人逃逸，辛○○事發後並委託事先不知情之友人曹志銘前往現
    場欲確認廖漢堂是否已經死亡，辛○○、戊○○、丙○○三人並即四處逃亡，嗣
    九十一年三月二十七日下午十二時十五分許，蔡素秋將家中食用剩餘物拿至放置
    上開排水溝旁之收集剩餘物水桶處傾倒時，發現廖漢堂之屍體乃報警處理，經警
    通知廖漢堂之子己○○前來說明事發經過後，知悉辛○○涉有重嫌，並循線於九
    十一年四月十二日下午八時三十分許，在嘉義縣中埔鄉○○路二一四號檳榔處檳
    榔攤前將辛○○拘提到案，經辛○○於警訊供述共犯戊○○、丙○○二人後，戊○○、丙○○始於九十一年四月十四日出面向警方投案而獲悉上情。
二、案經廖漢堂之家屬丁○○（為廖漢堂已離婚仍同住之妻子）、廖漢堂之子庚○○
    、己○○訴由彰化縣警察局員林分局報請臺灣彰化地方法院檢察署檢察官相驗後
    偵查起訴。
      理  由
一、訊據上訴人即被告（下稱被告）辛○○、戊○○、丙○○三人對於右揭時間至被
    害人廖漢堂家中，嗣並將被害人強押上車載至彰化縣大村鄉擺塘村擺塘橫巷十二
    號前之橋上，其中被告辛○○將被害人廖漢堂毆打後丟入員林大排水溝等情固均
    坦承不諱，惟被告辛○○矢口否認有何殺人及妨害自由等犯行，被告戊○○、丙○○均否認有妨害自由犯行，被告辛○○辯稱：伊只是找被害人談錢的事情，押
    他上車並無要傷害及殺害他的意思，伊以為廖漢堂在橋上被打死了，一時害怕才
    將被害人丟入水溝時，也沒有要殺他的意思，伊只是要給廖漢堂教訓云云；被告
    戊○○另辯稱，伊並未押廖漢堂上車，亦未打他，也沒有與辛○○合力將廖漢堂
    丟下排水溝內，伊不知道辛○○要把廖漢堂丟下排水溝，是伊在聽到水聲後才知
    道辛○○把廖漢堂丟下去云云。被告丙○○則辯稱：伊本來並不知道被告辛○○
    要做什麼，後來他們（指辛○○及廖漢堂）在車上吵起來，而且因為辛○○很兇
    ，且有喝酒怕被辛○○報復，所以不敢阻止辛○○云云。經查：(一)、被害人廖漢
    堂係由被告辛○○強押上車，同案被告戊○○亦在旁協助強押上車一情，業據同
    案被告丙○○及辛○○於警訊、偵查及原審供述明確，其中被告辛○○於原審明
    確供述：「我就從死者家裡用手環抱死者的肩上走到車前，我跟詹（戊○○）兩
    人都有出手合力將死者推上車，丙○○應該也知道死者是被我們推上車的」、「
    被告詹（戊○○）、陳（丙○○）在我邀他們時知道我要去討債。到了死者家門
    前，我有和死者發生口角。之後我把死者拉上車，被告詹有幫忙把死者推入車內
    。」（見原審卷第五十五、一０六頁），核與證人即在場之目擊者己○○於檢察
    官偵訊中及原審證稱：被告戊○○有將被害人押上車等詞相符（見第二四一二號
    偵查卷第三十一頁；原審卷第六十二頁），其於本院指稱「我父親不是自願與他
    們出去，是他們強拖出去，我有推開辛○○，但是辛○○又把我推開，我父親有
    掙扎，但是比較瘦小，所以被他拖倒車旁，戊○○把我爸爸踹進去，且我父親與
    辛○○沒有金錢爭執。我哥哥庚○○有次與辛○○不知如何，一起去打李明政，
    李明政的哥哥李明昌出面處理，李明昌找辛○○，辛○○不高興，就去找李明昌
    ，然後說他被通緝，要向我哥哥拿錢，說是跑路費，與我父親沒有關係。」（見
    本院卷第一三六頁），足認被告詹勝圍確有與被告辛○○合力將死者廖漢堂拖上
    車之事實。又參以被告辛○○於警訊中亦供稱：「他爸爸（指死者廖漢堂）在客
    廳喝酒即與我吵起來，我就強拉到外面路旁並押上車，他爸廖漢堂反抗時圍勝即
    下車幫忙強押，當時國政也跑出來制止，但我已把廖漢堂押上車，丙○○急速將
    車開沿擺塘巷往北上方向走」等語（見編號警局卷第二頁），足徵被告辛○○
    、戊○○、丙○○三人間均具有共同剝奪人之行動自由之犯意聯絡無誤。(二)、被
    害人廖漢堂在被限制行動自由之時，遭被告辛○○及戊○○毆打成傷，經被告辛○○於原審供稱：「上車後我坐駕駛座後座右方，戊○○坐後座左方，死者坐後
    座中間，我請陳（丙○○）順著左邊一直走，沒有說要去那裡，在車上我有用手
    肘撞擊死者的胸口、身體側部，戊○○也有用手肘撞死者」等語綦明（見原審卷
    第五十五頁），其於警訊亦陳稱：「在車上我和偉勝（戊○○）以拳頭、手肘打
    死者胸部數十下」等語（見編號警局卷第三頁），核與被告丙○○於偵查中供
    稱：「在車上時辛○○有與死者要錢的事，他們二人是吵的很大聲，當時我人在
    前座駕駛．．．（在車上辛○○是否有打死者？）有的。我只聽到辛○○在罵，
    不知罵什麼，只聽到錢的問題而已」等情（見第二四一二號偵查卷第三十六頁反
    面至第三十七頁）相符合，被告戊○○於偵查中亦供承毆打被害人廖漢堂無誤（
    見第二四七七號偵查卷第十一頁），可證在汽車內，被告辛○○與戊○○共同基
    於傷害之犯意聯絡，聯手毆傷廖漢堂無訛。(三)、按頭部、胸部及腹部內均存有人
    體重要之臟器為人體生命之中樞，此係眾所週知之常識，且依本件死者廖漢堂所
    受傷害之部位分佈於頭部、胸部及腹部：即廖漢堂受有右眼角充血、左前額及左
    顳部有挫傷三處（二Ｘ一公分、０．五Ｘ０．五公分、四Ｘ一．五公分）、左顳
    部凹陷、左頂骨區頭皮下出血三Ｘ二公分）、腹上部延伸左腹部斜線形十五Ｘ十
    一公分擦傷和併同處骨骨折（即右邊二、七、八、九線狀斷裂，伴有出血現象。
    左邊第三至第九線斷裂，伴有出血現象）、左乳房下緣四Ｘ二公分表淺性瘀傷、
    右腹下部十三Ｘ二公分瘀傷、胸骨下緣皮下血腫九Ｘ六公分、右肩峰部二Ｘ二公
    分擦傷、左肩峰部、左肩胛上部九Ｘ十公分擦傷、下腰椎部九Ｘ五公分擦傷等之
    傷害；又死者廖漢堂頭頸部充血明顯、手指指甲床發紺、氣管含有水、水腫，為
    溺水導致窒息死亡，此有勘驗筆錄、相驗屍體證明書、驗斷書（包括全身正反面
    傷害示意圖）、中山醫學大學附設醫院病理科解剖鑑定報告書及死者照片等在卷
    可考。本件被害人廖漢堂死亡之原因，經中山醫學大學附設醫院病理科解剖鑑定
    ，為溺水導致窒息；參酌以死者身上之四肢（不包括死後傷）不僅無任何抵抗傷
    ，亦查無任何屬警告意味之傷痕，證人法醫蔡崇弘於原審結證稱：「本件每根一
    斷裂肋骨都有出血的現象，出血處表示各有一個集中點的力道在這裡，有可能是
    被毆擊，應該是有一個力量集中點，才會造成這種現象」（見原審卷第八十七頁
    ），觀諸被害人廖漢堂受傷情形，其肋骨多根在體內斷裂，又依被告辛○○於原
    審供稱：「在車上因為死者有說『我有錢，但是不給你』，我聽了很生氣，就一
    直打他，到了橋上，我就叫丙○○停車，我就叫死者下來，但死者不要，我就把
    死者拉下來．．．」等情（見原審卷第五十五頁），可見被告辛○○在車內受被
    害人廖漢堂言語激怒而萌殺害之心，此由被害人廖漢堂身上四肢部位均無抵抗傷
    ，且在橋上下車時係由被告辛○○所拖出即可證明，由被告辛○○繼續下手痛毆
    死者身體重要部位達五分鐘之久，可見被告辛○○於員林大排水溝橋上對廖漢堂
    下手時出手甚重，顯有欲致廖漢堂於死地之殺人故意；又被告丙○○一人將被害
    人廖漢堂抬至排水溝邊丟下之時，當時被害人廖漢堂尚且發出在呻吟、哀嚎的聲
    音、身體也在顫抖著，此據被告丙○○於警訊供述綦明（見編號警局卷第七頁
    ），被告辛○○於被害人廖漢堂尚有生命跡象之際，即將無奄奄一息而無自救能
    力之被害人丟落員林大排水溝，最後終致被害人因溺水窒息而死亡，由此可見被
    告辛○○強押被害人廖漢堂上車後，並在剝奪廖漢堂行動自由之行為持續中因一
    時受廖漢堂之言詞挑釁時，即另行起意致被害人於死無疑。至於被告戊○○在員
    林大排水溝橋上，當被告辛○○將廖漢堂拉下車時，亦有以手腳毆打被害人之情
    節，亦據被告辛○○及丙○○於偵查中供陳綦明（見第二四一二號偵查卷第二十
    五、二十六頁），被告戊○○於偵查中亦承稱：「在橋上擺塘橫巷那裡，辛○○
    先對他（廖漢堂）拳打腳踢，我是踢他的腳及背部」等語（見第二四七七號偵查
    卷第十二頁），惟被害人廖漢堂身上所受傷勢並非致死之原因，被告戊○○在車
    內或員林大排水溝橋上雖有毆擊廖漢堂之事實，但並非如被告辛○○般出重手痛
    擊，已由被告辛○○供述綦明，是以證人蔡崇弘上揭證述情節，應由被告辛○○
    負大部分責任，非可據其證詞認定被告戊○○有殺人犯意，被告戊○○所為係賡
    續原先傷害之犯意而為之。(四)、此外，復有現場照片、車輛照片數幀等卷可證。
    綜上諸情，本件被告等三人分別所犯以非法方法剝奪他人行動自由、傷害及殺人
    既遂之事證明確，其等所否認與辯解無非卸責飾詞，被告三人之犯行均洵堪認定
    。
二、核被告等所為，被告辛○○係犯刑法第二百七十一條第一項之普通殺人罪、同法
    第二百七十七條第一項之傷害罪及同法第三百零二條第一項之以非法方法剝奪他
    人行動自由罪（公訴人起訴書均漏引第一項）；被告戊○○係犯刑法第三百零一
    條妨害自由罪及同法第二百七十七條第一項傷害罪；被告丙○○係犯刑法第三百
    零一條第一項妨害自由罪。被告三人間，就剝奪廖漢堂行動自由部分；被告辛○○與戊○○就在車上傷害廖漢堂之行，分別有犯意之聯絡及行為之分擔，分別論
    以妨害自由及傷害之共同正犯。又被告辛○○於汽車內先基於傷害之犯意毆傷被
    害人，嗣後因不滿被害人言語激怒乃另行起意殺人，上開所犯普通殺人罪與傷害
    罪，應分別論罪（最高法院二十三年上字第二七八三號、二十四年上字第一五七
    五號判例參照），均係在持續剝奪被害人行動自由罪之狀態為之，分別與妨害自
    由罪間有方法結果之牽連關係，為牽連犯，應依刑法第五十五條之規定，傷害罪
    與妨害自由罪相牽連，從較重之妨害自由罪論處；妨害自由罪復與殺人罪相牽連
    ，從較重之刑法第二百七十一條第一項之普通殺人罪處斷。公訴人認被告辛○○
    所犯上開刑法第二百七十一條第一項之普通殺人罪及同法第三百零二條第一項之
    以非法方法剝奪他人行動自由罪，二罪間係犯意各別，罪名互異，為數罪併罰，
    亦容有誤會，併此敘明。被告戊○○犯妨害自由罪與傷害罪間，亦有方法結果之
    牽連關係，應從一重之妨害自由罪處斷。被告辛○○與被告丙○○分別有事實欄
    所載有期徒刑宣告及執行紀錄，，有本院被告全國前案紀錄表及臺灣彰化地方法
    院檢察署刑案資料查註紀錄表各二份附卷可稽，被告辛○○、丙○○二人各於有
    期徒刑執行完畢後五年以內再犯本件有期徒刑以上之罪，為累犯，均應依刑法第
    四十七條規定，加重其刑（被告辛○○所犯刑法第二百七十一條第一項之普通殺
    人罪之法定本刑為死刑及無期徒刑部分，依法不得加重，故僅就法定本刑死刑、
    無期徒刑部分以外之其餘部分加重其刑）。
三、原審以被告等罪證明確，依法論罪科刑，固非無見，惟按共同正犯之所以應對其
    他共同正犯所實施之行為負其全部責任者，以就其行為有犯意之聯絡為限，若他
    犯所實施之行為，超越原計畫之範圍，而為其所難預見者，則僅應就其所知之程
    度，令負責任，未可概以共同正犯論；又共同被告不利於己之陳述，固得採為其
    他共同被告犯罪之證據，惟此項不利之陳述，須無瑕疵可指，而就其他方面調查
    ，又與事實相符，始得採為其他共同被告犯罪事實之認定，最高法院五十年台上
    字第一０六０號、四十六年台上字第四一九號判例可資參照。經查：(一)、關於被
    告丙○○是否在汽車內共同傷害被害人廖漢堂乙節，被害人廖漢堂遭被告辛○○
    與戊○○強押上車後，其等三人即坐在後座，由被告丙○○駕駛汽車，此經被告
  辛○○、戊○○供陳綦明。又據被告辛○○於偵查中供稱：「（將死者押上車若
    他不配合就要毆打他？）沒有，因他說的我很生氣，我才打他」等語（見第二四
    一二號偵查卷第三十八頁反面），其於原審供稱：「（丙○○除了開車之外，可
    有參與毆打被害人？）沒有，他只有開車」等語（見原審卷第十六頁），又於本
    院供稱：「我與廖漢堂再談時，他有時要有時不要，我氣起來才打他胸、腹部。
    在車內要如何用力也有限。．．．（在車上時，你有無告訴丙○○說你要打他？
    ）沒有」（見本院卷第七十八頁、第八十一至八十二頁），可見被告丙○○於案
    發當日僅負責駕駛車輛，被告辛○○事先並未告知被告丙○○欲毆打廖漢堂，祇
    因廖漢堂言詞激怒被告辛○○，被告辛○○始起意毆打廖漢堂，被告丙○○亦未
    有參與毆打廖漢堂之行為。(二)、關於被告戊○○、丙○○是否共同參與殺害廖漢
    堂乙節，被告辛○○固於警訊及偵查中供稱：「當車開到擺塘棋巷十二號員大排
    水溝大旁空地，將他（廖漢堂）拉下車，我與偉勝（戊○○）用拳頭及腳毆踢他
    身體，連續毆打十幾分鐘後，他就倒在地，上再用腳踹五、六下，他已癱在地，
    上手腳還在動，我即拉他的手，偉勝（戊○○）拉他的腳，把他拉到員大排水溝
    旁丟至水溝內，我和偉勝（戊○○）即上車，由丙○○開車往花壇方向」、「（
    到底如何將死者丟入水溝內？）我拉死者的手，戊○○拉死者的腳」云云（見編
    號警局卷第二頁及反面；第二四一二號偵查卷第十九頁及反面），供述被告戊○○與其一同將死者丟內至員林大排水溝。然而，被告辛○○於原審則供稱：「
    到了橋上．．．打了一、二分鐘後，死者沒有動，我很緊張，以為把他打死了．
    ．．之後我就用雙手拖住死者的腋下，把死者從路旁一塊一塊護欄之間的縫隙丟
    到排水溝．．．陳（丙○○）從頭到尾都沒有下車」等語（見原審卷第五十五、
    五十七頁），被告戊○○於本院亦供稱：「（何人決定將車停在橋上？）辛○○
    叫他停車，沒有說為什麼。（在橋上，丙○○做什麼？）他在車上，沒有下來。
    （辛○○把被害人丟到水溝，有無告訴你們二人？）沒有。我們只有聽到水聲，
    我回頭看，我在車邊說辛○○為何把人丟到水裡。」等語（見本院卷第八十四頁
    ），被告丙○○於偵查中則供稱：「（下車後幾人打死者？）只有辛○○一人打
    ，戊○○只有將死者腳踢開。（為何知道他將死者腳踢開？）因我要倒車。」等
    語（見第二四一二號偵查卷第三十八頁反面），可見被告辛○○起意殺害廖漢堂
    ，即先命駕駛汽車之被告丙○○將汽車停在員林大排水溝橋上，再將廖漢堂拖下
    車，再予重擊後，將廖漢堂丟落員林大排水溝中，此期間過程均未與被告戊○○
    、丙○○商議，其餘二被告亦未參與殺人行為之實施；被告戊○○固然在員林大
    排水溝橋上以手、腳擊打廖漢堂腳、背，惟被害人廖漢堂既未以言詞激怒伊，其
    無殺害廖漢堂之動機，應係庚續原先在車內傷害廖漢堂之犯意而已，又其將倒在
    地上之廖漢堂之腳撥開，係為被告丙○○倒車怕壓到被告廖漢堂腳部，苟其真有
    殺害廖漢堂之故意，豈會注意此一細節；又被告戊○○固有在車內毆打死者之情
    節，惟出手次數僅一、二下而已，此據被告辛○○於偵查中供述甚明（見第二四
    一二號偵查卷第三十八頁反面），由此可證被告戊○○始終祇有傷害廖漢堂之犯
    意，益見殺害廖漢堂者，乃被告辛○○一人為之，其餘二被告並未參與。至於被
    告丙○○於警訊中供述其於員林大排水溝橋上注意四周有無人過來之情節（見編
    號警局卷第五頁），因其始終不知被告辛○○在車內受被害人言語刺激後，單
    獨萌生殺害廖漢堂之故意，如前所述，因此非可據被告丙○○此部分在橋上注意
    有無來人之供詞情節，即認定其與被告辛○○就殺人行為有犯意聯絡及行為分擔
    。又被告丙○○於警訊中亦供稱，被告戊○○見被告辛○○獨力無法將被害人丟
    落排水溝時，亦與被告辛○○合力將廖漢堂丟入排水溝云云（見同上警局卷第五
    頁反面），與其在偵查及審判中供詞不一致，復與被告辛○○上開關於此部分情
    節之供詞不合而有瑕疵，亦非可據之為認定被告戊○○不利之證據。(三)、綜上所
    述，就殺害被害人廖漢堂之事實，僅被告辛○○一人為之，被告戊○○、丙○○
    均未與被告辛○○有犯意聯絡或行為分擔；就在車上傷害被害人廖漢堂之事實，
    被告丙○○亦未參與，即其與其餘被告等無犯意聯絡或行為分擔，此外復，查無
    其他確切證據足以證明被告戊○○與丙○○分別有此部分犯行，原判決就此部分
    分別科被告戊○○、丙○○為殺人行為之共犯，被告丙○○為傷害行為之共犯，
    尚有未洽。被告戊○○、丙○○上訴意旨亦指摘原判決上述事實認定有誤會，為
    有理由；至於被告辛○○上訴否認有殺害被害人之故意，固無可取，惟原判決既
    有上述可議之處，自屬無可維持，應由本院將原判決撤銷改判。爰審酌被告辛○○、戊○○、丙○○三人平日之素行，其中被告辛○○與被害人廖漢堂間素無何
    怨隙，竟為索討債務問題，與被害人爭執後，強行妨害他人行動自由，並痛毆之
    ，又僅因受被害人一時之言語刺激，即生萌突發殺機，重擊被害人後，丟落排水
    溝內致被害人因窒息死亡，泯滅人性，視人命為無物，至於被告戊○○、丙○○
    二人則受被告辛○○之邀，一同妨害他人行動自由，被告戊○○亦參與毆傷被害
    人，被告丙○○則僅擔任駕駛車輛，未對被害人傷害，及被告等三人犯後迄今均
    未與被害人廖漢堂家屬達成民事和解賠償損害等一切情狀，分別量處如主文第二
    、三、四項所示之刑罰。被告辛○○並依刑法第三十七條第一項之規定，宣告褫
    奪公權終身。被告戊○○、丙○○二人所犯妨害自由罪，依犯罪之性質，本院認
    為無併予宣告褫奪公權之必要。至於警方查扣之車牌號碼Ｒ九－九一四七號自小
    客車一部，雖係共犯被告丙○○所有，然因非屬專供用以充為犯罪所用之物，又
    非屬違禁物，再衡以比例原則，爰不予宣告沒收，併此敘明。
據上論斷，應依刑事訴訟法第三百六十九條、第三百六十四條、第二百九十九條第一
項前段，刑法第二十八條、第二百七十一條第一項、第二百七十七條第一項、第三百
零二條第一項、第五十五條、第四十七條、第三十七條第一項，罰金罰鍰提高標準條
例第一條前段，判決如主文。
本案經檢察官乙○○到庭執行職務。
中      華      民      國    九十一    年     十二     月     十一     日
                                   臺灣高等法院臺中分院刑事第七庭
                                         審判長法  官  林  榮  龍
                                               法  官  黃  日  隆
                                               法  官  江  錫  麟
右正本證明與原本無異。
如不服本判決應於收受送達後十日內向本院提出上訴書狀，其未敘述上訴之理由者並
得於提起上訴後十日內向本院補提理由書（均須按他造當事人之人數附繕本）。
                                               書記官  陳  振  海
中      華      民      國    九十一     年     十二      月    十六    日
附錄論罪科刑法條：
中華民國刑法第二百七十一條第一項：
殺人者，處死刑、無期徒刑或十年以上有期徒刑。
刑法第二百七十七條第一項：
傷害人之身體或健康者，處三年以下有期徒刑，拘役或一千元以下罰金。
刑法第三百零二條第一項：
私行拘禁或以其他非法方法，剝奪人之行動自由者，處五年以下有期徒刑、拘役或三
百元以下罰金。
                                                                        Ｆ
